臺灣臺中地方法院民事判決　九十一年度簡上字第二○六號
　　上　訴　人　　客泉股份有限公司
　　法定代理人　　甲○○
　　兼訴訟代理人　乙○○
　　被　上訴人　　新利珍食品有限公司
　　法定代理人　　丙○○
右當事人間請求給付票款事件，上訴人對於中華民國九十一年四月四日本院台中簡易
庭九十一年度中簡字第七四○號第一審判決提起上訴，本院判決如左：
    主      文
原判決關於命上訴人連帶給付被上訴人新臺幣拾陸萬柒仟零肆拾元部分，及自民國
九十一年二月二十日起至清償日止，按年利率百分之六計算之利息，及該部分假執行
之宣告，暨除確定部分外訴訟費用之裁判均廢棄。
右廢棄部分，被上訴人在第一審之訴駁回。
第一審（除確定部分外）、第二審訴訟費用由被上訴人負擔。
    事      實
甲、上訴人方面：
  一、聲明：如主文第一、二項所示。
  二、陳述：上訴人客泉股份有限公司（下稱客泉公司）於民國九十年十月二十四日
      至同年十一月二十一日間（即十一月份），向被上訴人購買貨品，乃簽發票面
      金額新台幣（下同）三十六萬七千零四十元，票號0000000號，付款人
      中興商業銀行太平分行之支票一紙予被上訴人，嗣因上訴人客泉公司營業困難
      ，被上訴人乃要求公司董事即上訴人乙○○背書，並將發票日由原來之九十一
      年一月二十五日更改為九十一年二月十五日。客泉公司於九十一年一月結束營
      業時，有退貨給被上訴人，其中九十年十一月進貨之部分退貨的總額，為十八
      萬六千三百九十七元，自應扣除。
  三、證據：提出客戶對帳單、驗收單、退貨明細一份。
乙、被上訴人方面：
  一、聲明：駁回上訴。
  二、陳述：
  （一）伊執有上訴人客泉股份有限公司為發票人，付款人中興商業銀行太平分行，
        發票日九十一年二月十五日，票面金額三十六萬七千零四十元，票號000
        0000號支票，及發票日九十一年一月二十五日，票面金額三十萬元，票
        號0000000號支票，屆期提示因存款不足及拒絕往來均遭退票，上訴
        人客泉公司截至九十年一月十五日共積欠貨款債務一百二十一萬四千六百四
        十七元，事後辦理退貨六十九萬五千七百一十七元，尚有五十一萬八千九百
        三十元未獲清償，因上開二張支票票款總額為六十六萬七千零四十元，故折
        抵本件票款十四萬八千一百一十元，爰本於票據關係，請求上訴人連帶給付
        票號0000000號三十六萬七千零四十元，及票號0000000號票
        款三十萬元其中之十五萬一千八百九十元（即票面金額三十萬元扣除前所述
        退貨折抵票款十四萬八千一百一十元）及票據利息（惟被上訴人就原審駁回
        其向上訴人乙○○請求給付票號0000000號票款三十萬元部分，未提
        起上訴）。
  （二）票號0000000號支票原載發票日九十一年一月十五日，當時即有指定
        付款人為被上訴人，後來上訴人客泉公司無法給付，被上訴人應上訴人乙○
        ○之要求，由上訴人乙○○改票期為九十一年二月十五日，才要求上訴人乙
        ○○再背書後，再交付被上訴人，系爭支票背面上訴人的二個帳號章，表示
        不同銀行帳號的章。
  （三）與上訴人結帳是一個月結算一次，上訴人所稱十八萬六千三百九十七元之退
        貨款，均是九十一年一月所退的貨，但不一定是退十一月份的進貨，惟總退
        貨額六十九萬五千七百一十七元中，何者退的是十一月份的進貨，無法計算
        。另上訴人乙○○應負背書人的票款，不限於十一月份的進貨部分，故其應
        無權利要求退貨可以抵充哪筆帳款。
  三、證據：提出支票影本四張、退票理由單四張、客戶對帳單二張、退貨單二張。
    理      由
壹、程序部分：
一、共同訴訟人中一人之行為有利益於共同訴訟人者，其效力及於全體，同法第五十
    六條第一項第一款前段定有明文。故共同被告中之一人，對於第一審命其連帶給
    付之判決提起上訴，在第二審程序，如被告一人提出非基於其個人關係之抗辯，
    而以經法院認為有理由者為限，其中被告一人提起上訴，其效力及於他共同被告
    。被上訴人請求上訴人連帶給付票號0000000號票款三十六萬七千零四十
    元部分（即原審判決主文第一項），經原審判決上訴人連帶如數給付，嗣上訴人
    乙○○以非基於個人關係之抗辯提起上訴，故上訴人乙○○對原審判決關於命給
    付票號0000000號票款部分上訴之效力，及於上訴人客泉公司，合先敘明
    。
二、被上訴人起訴請求上訴人連帶給付票號0000000號票款部分（即原審判決
    主文第二項），經原審判命被告客泉公司單獨負清償責任，並駁回被上訴人對上
    訴人乙○○之請求，上訴人乙○○就此部分即未上訴，而此部分被告客泉公司之
    上訴逾越上訴期間，由本院另以裁定駁回，併此敘明。
貳、實體部分：
一、被上訴人起訴略以：伊執有上訴人客泉公司為發票人，票面金額三十六萬七千零
    四十元，票號0000000號支票，及票面金額三十萬元，票號000000
    0號支票，詎屆期提示因存款不足及拒絕往來均遭退票，上訴人客泉公司截至九
    十年一月十五日積欠之貨款債務，扣除事後辦理退貨總額，尚有五十一萬八千九
    百三十元未獲清償，因上開二張支票票款總額為六十六萬七千零四十元，故折抵
    本件票款十四萬八千一百一十元，爰請求上訴人連帶給付票號0000000號
    票款三十六萬七千零四十元，及票號0000000號票款三十萬元扣除前所述
    退貨折抵票款十四萬八千一百一十元後之十五萬一千八百九十元，及票據利息（
    被上訴人就原審駁回其向上訴人乙○○請求給付票號0000000號票款部分
    未提起上訴，故已確定）。
二、被上訴人略以：上訴人客泉公司於九十年十月二十四日至同年十一月二十一日間
    向被上訴人購買貨品，乃簽發票面金額三十六萬七千零四十元，票號00000
    00號支票一紙予被上訴人，嗣因上訴人客泉公司營業困難，被上訴人乃要求公
    司董事即上訴人乙○○背書，並將發票日由原來之九十一年一月二十五日更改為
    九十一年二月十五日，客泉公司於九十一年一月結束營業時，有退貨給被上訴人
    ，其中九十年十一月進貨之部分退貨的總額，為十八萬六千三百九十七元，自應
    扣除等語資為抗辯。
三、系爭票面金額三十六萬七千零四十元，票號0000000號支票，係上訴人客
    泉公司向被上訴人購買貨品，為支付貨款而簽發，原票載發票日為十一年一月十
    五日到期，當時即有指定付款人為被上訴人，後來上訴人客泉公司因營業困難無
    法給付，乃將票期為九十一年二月十五日，並要求上訴人乙○○再背書後，再交
    付被上訴人，系爭支票背面上訴人的二個帳號章，表示不同銀行帳號的章等情，
    為兩造所不爭，復有支票正反面影本、退票理由單附卷可按。
四、按執票人應以背書之連續，證明其權利，票據法第三十七條第一項前段定有明文
    ，並依同法第一百四十四條規定，於支票準用之。經查，系爭票號000000
    0號支票於上訴人客泉公司簽發時，既已於受款人欄記載被上訴人之姓名，為記
    名式票據，自應先由被上訴人背書，始生背書之連續。惟該支票背面，僅有上訴
    人乙○○之背書，在上訴人乙○○背書之下方，雖有被上訴人所蓋之銀行帳號章
    ，惟復有提示銀行合作金庫銀行十甲分行之收訖章，足見被上訴人所蓋之銀行帳
    號章，係因系爭支票劃有平行線，依票據法第一百三十九條第三項之規定於提示
    時所蓋之提示領款人章，並非被上訴人之背書。故票號0000000號支票，
    既記名被上訴人為受款人，但未經被上訴人背書，則其背書顯不連續，揆諸前揭
    規定，被上訴人對於發票人即上訴人客泉公司及背書人即上訴人乙○○，均無追
    索權可言，最高法院七十四年度臺上字第三八二號、七十六年度臺上字第五八七
    號判決可資參照。被上訴人依票據之法律關係，請求上訴人連帶給付票號000
    0000號支票票款三十六萬七千零四十元，及自九十一年二月二十日起至清償
    之日止，按年息百分之六計算之利息，為無理由，不應准許。原審判命上訴人如
    數給付，並依職權為假執行之宣告，自有未洽。上訴意旨指摘原判決此部分不當
    ，求予廢棄改判，為有理由，自應由本院將原判決此部分廢棄改判，如主文第二
    項所示。
五、兩造其餘訴訟資料及攻擊防禦方法經本院審酌後，認與判決結果尚不生影響，無
    一一論述必要，附此敘明。
六、據上論結，本件上訴為有理由，依民事訴訟法第四百三十六條之一第三項、第四
    百五十條、第七十八條，判決如主文。
中　　　華　　　民　　　國　　九十一　　年　　十二　　　月　　二十七　　日
                            臺灣臺中地方法院民事第一庭
~B審判長法官　林清鈞
~B法　　　官　呂麗玉
~B法　　　官　陳宗賢
右為正本係照原本作成
不得上訴。
中　　　華　　　民　　　國　　九十一　　年　　十二　　　月　　二十七　　日
~B法院書記官
